【裁判字號】    96,交聲,964
【裁判日期】    970606
【裁判案由】    聲明異議
【裁判全文】
臺灣高雄地方法院交通事件裁定        96年度交聲字第964號
原處分機關  高雄市政府
異  議  人
即受處分人  甲○○
上列異議人因違反道路交通管理處罰條例案件，對於高雄市政府
96年9 月26日所為之處分（原處分：高字府交裁字第32-
BC0000000號）聲明異議，本院裁定如下：
    主  文
原處分撤銷。
甲○○汽車駕駛人，行經有燈光號誌管制之交岔路口闖紅燈，處
罰鍰新臺幣貳仟柒佰元，並記違規點數點。
    理  由
一、本件異議人經本院2 次合法傳喚均不到庭，因本案事證已經
    明確，故本院逕行依法裁定，合先述明。
二、原處分意旨略以：異議人即受處分人甲○○駕駛車牌號碼
    ZN-2706 號自小客車，於民國95年12月14日18時15分許，行
    經高雄市○○○○○路交岔口時，於前方交通號誌為紅燈時
    仍持續前行，經警依採證相片舉發「闖紅燈」之違規，爰依
    道路交通管理處罰條例第53條第1 項裁處罰鍰5400元。
三、異議意旨略以：(1)由舉發違規照片可見在異議人在上開違規
    時間時係駕駛ZN-2706 號自小客車跟在一小貨車後面，因異
    議人見路口仍是黃燈，想要快速左轉通過路口進入高鳳路，
    惟前面小貨車一直擋住路口，所以異議人之自小客車後輪才
    會壓到感應線圈而被照相舉發，但由第一張照片顯示異議人
    自小客車後車輪幾乎已經離開路口白線前端，表示在路口亮
    黃燈時異議人自小客車就已經穿越路口，而且異議人是車行
    是欲左轉而不是故意闖紅燈。(2)由第二張照片顯示異議人自
    小客車之車體已經左轉要進入高鳳路，離路口有一段距離，
    如果是闖紅燈，第一張照片應該是前輪剛過路口白線，第二
    張照車片應該也在路口，不會離停止之白線前端這麼遠。(3)
    人的眼睛無法分辨0.1 秒以下訊號，異議人自小客車是在燈
    號還是黃燈時就已跟著前車左轉進入高鳳路。(4)在舉發違規
    地點路口有監視器，當罰單有爭議時應調出監視器之影帶還
    原現場狀況，而不是只依照片判定。本件異議人違規事實既
    不明確，異議人並沒有故意要闖紅燈，請求撤銷本件處分云
    云。
四、按「汽車駕駛人，行經有燈光號誌管制之交岔路口闖紅燈者
    ，處新臺幣1 千8 百元以上5 千4 百元以下罰鍰」、「汽車
    駕駛人有下列各款所列條款之一者，除依原條款處罰鍰外，
    並予記點：…三、有第43條、第53條或第54條情形之一者，
    各記違規點數三點。」道路交通管理處罰條例第53條第1 項
    、第63條第1 項第3 款定有明文。經查：
  (一)異議人駕駛上述汽車，於前開時地號誌為紅燈時有持續前行
    通過該交岔路口等事實，為異議人具狀所自承，且有高雄市
    政府警察局高市警交相字第BC0000000 號號舉發違反道路交
    通管理事件通知單、舉發相片2 張附卷可稽，而高雄市政府
    警察局交通警察大隊96年2 月1 日函文更明白表示：取締異
    議人闖紅燈之微電腦路口測速相機係採線圈感應啟動，感應
    線圈埋設於停止線後共2 組，當車體通過第一組感應線圈時
    方能啟動相機，車體繼續向前行駛壓觸第二組感應線圈時則
    執行測照，查（高松路與營口路口）警告黃燈設定4.6 秒，
    旨揭車輛於該路口紅燈已啟亮4.1 秒後猶超越停止線繼續行
    駛通過行人穿越道，嚴重影響他人路權，有拍攝照片足資佐
    證，依法舉發殆無疑義等語；按由本件舉發單位高雄市政府
    警察局交通警察大隊96年11月27日函覆本院所附本件舉發違
    規時所拍攝前後2 張照片內容觀察，第一張舉發相片顯示上
    述車輛駕駛人於95年12月14日18時15分由行駛至高松路與營
    口路交岔路口時，在黃燈（Y） 已亮4.1 秒轉為紅燈（R）
    4.6 秒後，仍繼續前行，致攝得第2 張照片，當時時間為紅
    燈（R） 亮5.6 秒，異議人自小客車以每小時10 公里（V）
    時速繼續前行，故異議人駕駛自小客車於前述時地駕車行經
    有燈光號誌管制之交岔路口，確有闖紅燈之違規行為顯堪認
    定無誤（高雄市政府警察局交通警察大隊就黃燈Y 及紅燈R
    秒數之判讀尚有錯誤，本院爰依客觀照片另為正確認定）。
  (二)異議人雖具狀辯以伊駕駛ZN-2706 號自小客車跟在一小貨車
    後面，因見路口仍是黃燈，想要快速左轉通過路口進入高鳳
    路，由第一張照片顯示在路口亮黃燈時異議人自小客車就已
    經穿越路口，而且異議人是車行是欲左轉而不是故意闖紅燈
    、由第二張照片顯示異議人自小客車之車體已經左轉要進入
    高鳳路，離路口有一段距離，如果是闖紅燈，第一張照片應
    該是前輪剛過路口白線，第二張照片應該也在路口，不會離
    停止之白線前端這麼遠、人的眼睛無法分辨0.1 秒以下訊號
    ，異議人自小客車是在燈號還是黃燈時就已跟著前車左轉進
    入高鳳路云云。惟由本件舉發單位96年2 月1 日函文及所附
    前後2 張違規照片可知，異議人之車輛係在黃燈燈號號4.1
    秒及紅燈燈號4.6 秒後，亦即離黃燈剛亮起時共有8. 7秒號
    才被拍攝第一張照片，及依第2 張照片顯示異議人車輛當時
    車速為時速10公里，換算為秒速為2.78公尺（10,000 /3600
    ），故異議人之自小客車自黃燈剛亮起時至其被拍攝第1 張
    照片時，尚前進24公尺（8.7*2.78），顯見異議人自小客車
    於黃燈剛亮起時離路口尚有相當遠之距離，異議人稱其於黃
    燈亮起時自小客車已穿越路口云云顯有不實，而異議人既不
    知曉本件舉發照片之數據係如何判讀，其所稱舉發闖紅燈之
    照片一定是前後2 張照片都在路口云云之辯解亦顯不成立。
    又本件交岔路口之黃燈既有4.1 秒，異議人之車輛更係黃燈
    燈號已閃完且紅燈燈號已亮起4.6 秒後才有以時速10公里通
    過交岔路口行為，自無異議人所謂人眼無法辨別0.1 秒以下
    訊號之情形，更無另行調閱路口監視器之必要。再者由本件
    2 張違規照片顯示，與異議人同向之外線車道上其他車輛均
    已因紅燈號誌早已亮起而停止妥當，而異議人駕駛車輛不可
    能不注意車旁其他車輛狀況，其早可知悉同向其他車輛均已
    因停等紅燈而停止前進，其卻仍執意前進，其違規事證明確
    ，所辯顯係卸責之詞不足採信。
  (三)異議人駕駛前揭車牌號碼之自小客車既有行經有燈光號誌管
    制之交岔路口闖紅燈之違規行為。從而，原處分機關依前揭
    道路交通管理處罰條例第53條第1 項及違反道路交通管理事
    件統一裁罰基準表之規定分別裁處受處分人罰鍰5400元，固
    非無見；惟本件受處分人既已於應到案期限（96年2 月16日
    ）前即96年1 月19日向處分機關陳述意見，此有異議人交通
    違規申訴（書）中高雄市交通事件裁決中心收文日期註記在
    卷可稽，則原處分機關誤認本件異議人逾越應到案期限六十
    日以上而逕依違反道路交通管理事件統一裁罰基準表所載之
    最高額罰鍰裁處，自有未洽；又汽車駕駛人駕駛汽車違反道
    路交通管理處罰條例第53條第1 項規定者，除應依該條所規
    定之罰鍰處罰外，並應依道路交通管理處罰條例第63條第1
    項第3 款之規定，記違規點數3 點，原處分機關漏未記違規
    點數3 點，即有適用法規顯然錯誤之違法，是本件聲明異議
    雖無理由，惟原處分既有前揭不當之處，即無從維持而應由
    本院予以撤銷，並另就上開違規行為，依違反道路交通管理
    事件統一裁罰基準表及前揭規定，裁處如主文第二項所示之
    處分，以資適法。
五、據上論斷，應依道路交通案件處理辦法第20條，道路交通管
    理處條例第53條第1 項、第63條第1 項第3 款，裁定如主文
    。
中    華    民    國    97    年    6     月    6     日
                  交通法庭    法  官  黃紀錄
以上正本證明與原本無異。
如不服本裁定，應於收受送達後5 日內向本院提出抗告狀。
中    華    民    國    97    年    6     月    6     日
                              書記官  林志衡


司法院資訊處製作；財團法人民間司法改革基金會備份。
